【裁判字號】    88,易,3300
【裁判日期】    890531
【裁判案由】    動產擔保交易法
【裁判全文】
臺灣臺北地方法院刑事判決                        八十八年度易字第三三００號
    公  訴  人  臺灣臺北地方法院檢察署檢察官
    被      告  甲○○
右列被告因動產擔保交易法案件，經檢察官聲請簡易判決處刑（八十八年度偵字第一
八六０九號），嗣經本院臺北簡易庭受理後（八十八年度北簡字第一九七八號），認
為不宜以簡易判決處刑，而改以通常程序審理，本院判決如左：
    主  文
甲○○無罪。
    理  由
一、本件公訴意旨略以：被告甲○○於民國八十七年六月一日，以動產擔保交易附條
    件買賣之方式，向歌林股份有限公司（以下簡稱歌林公司）所屬北投服務站購買
    電視機一臺，為動產擔保交易之債務人。約定總價金新臺幣（下同）二萬一千元
    ，分十三期給付，每月一期，第一期付款三千元，第二期以後每期付款一千五百
    元，標的物存放地點為臺北市○○區○○街九十號一樓，在價金未付清之前，標
    的物所有權仍屬於出賣人所有，買受人僅得依約占有使用，不得任意遷移或為其
    他處分，乃甲○○在取得標的物之後，僅付款五期，即拒不付款，意圖為自己不
    法之利益，於八十八年間，將該標的物遷移逃匿不知去向，致出賣人追索無著。
    因認被告甲○○涉有動產擔保交易法第三十八條之罪嫌云云。
二、按犯罪事實應依證據認定之，無證據不得推定其犯罪事實。又不能證明被告犯罪
    者，應諭知無罪之判決，刑事訴訟法第一百五十四條、第三百零一條第一項分別
    定有明文。又被害人所述被害情形如無瑕疵可指，而就其他方面調查又與事實相
    符，其供述始足據為判決之基礎；且告訴人之告訴，係以使被告受刑事訴追為目
    的，是其陳述是否與事實相符，仍應調查其他證據以資審認（最高法院三十二年
    上字第六五七號、五十二年台上字第一三００號判例參照）。又事實之認定，應
    憑證據，如未能發現相當證據，或證據不足以證明，自不能以推測或擬制之方法
    ，為裁判基礎（最高法院四十年台上字第八六號判例參照）。另認定犯罪事實所
    憑之證據，雖不以直接證據為限，間接證據亦包括在內；然而無論直接或間接證
    據，其為訴訟上之證明，須於通常一般之人不致有所懷疑，而得確信其為真實之
    程度者，始得據為有罪之認定，倘其證明尚未達到此一程度，而有合理之懷疑存
    在時，即無從為有罪之認定，亦有最高法院七十六年台上字第四九八六號判例可
    資參照。次按動產擔保交易法第三十八條之規定，係以動產擔保交易之債務人意
    圖不法之利益，將標的物遷移、出質或為其他處分為要件，如債務人未有圖得不
    法利益之意圖，自難以該罪相繩。
三、公訴人認被告甲○○涉有違反動產擔保交易法第三十八條之罪嫌，無非係以：告
    訴人歌林公司職員黃志豐之指訴，並有附條件買賣契約書及銷貨傳票各一紙附卷
    可稽為其主要依據。訊據被告固不否認有將電視機自原附條件買賣契約所載地點
    遷移之事實，惟堅決否認有違反動產擔保交易法第三十八條之犯行，辯稱：其於
    搬遷電視機時曾告知歌林公司之承辦人員，且其並不知分期款項未繳之事等語。
四、經查，被告甲○○於八十七年六月一日以附條件買賣之方式向告訴人歌林公司購
    買電視機一台，約定標的物之所在地為台北市○○街九十號一樓，總價金二萬一
    千元，分十三期給付，每月一期，頭期款三千元，第二期款後每期一千五百元，
    而被告自第一期起共按期繳付五期分期款等事實，業據告訴代理人丁○○於本院
    八十八年十二月三十日調查中陳述甚詳，並有附條件買賣契約書及銷貨傳票附卷
    可稽。又被告甲○○自承八十七年十月起將該電視機搬離台北市○○區○○街九
    十號一樓，是被告甲○○將前揭以附條件買賣方式購得之電視機遷移原約定處所
    之事實至明。然查，被告甲○○於將上開電視機搬遷至士林時，曾以電話通知告
    訴人歌林公司之承辦人員丙○○搬遷地點，並留下行動電話號碼聯絡等情，業經
    證人丙○○於本院八十九年一月六日調查中證述在卷；參諸證人丙○○於同日調
    查中亦證稱其於八十七年十月後確曾以上開電話號碼聯絡繳款事宜，並曾至該士
    林址查訪，且被告亦曾主動與告訴人歌林公司聯絡繳款事項等情，是被告將標的
    物遷移之際是否有為自己或第三人不法利益之意圖即屬可議。次查，被告甲○○
    因本院八十八年十二月二十日開庭調查而知悉本案後，即於八十八年十二月二十
    九日與告訴人歌林公司清償全部款項達成和解，此有債務清償和解證明書一紙在
    卷可稽；衡諸被告甲○○前已按期繳付頭期款及分期款計達約三分之一價金，其
    自無意圖不法利益遷移附條件買賣標的物而甘冒刑事訴追風險之理。參以告訴代
    理人劉茂林於本院八十九年一月六日調查中稱：「我們在八十八年五月提起民事
    訴訟前，曾依被告留戶籍址查到其雲林北港之電話，聯絡至被告之爺爺，其本來
    欲還錢，但後來又表示知道乙○○有繳款，所以又不繳了。‧‧‧」等語，核與
    證人丙○○於同日調查中證稱：「（問：你催繳時，是跟何人聯絡？）被告先生
    居多，他一直來說要交，我們都是透過她先生轉達，‧‧」，及證人即被告之夫
    乙○○於本院八十九年五月十八日調查中證稱：「（問：為何後來未繳款？）後
    來我和王分開，我就沒繼續繳，歌林公司有來催繳，我找不到王，我也沒繼續繳
    款。」等語相符，足認被告甲○○上開所辯，應非虛言。又查，電視機依其物品
    特性，本質即係隨使用人而遷移，被告甲○○因住所遷移而將電視機搬離約定放
    置處所，係依電視機之使用性質而為之，苟查無其他積極證據足資認定被告圖取
    不法利益，自難僅憑其遷移電視機之舉遽認被告有不法利益之意圖，而令負違反
    動產擔保交易法第三十八條之罪責。此外，復查無其他積極證據足資證明被告甲
    ○○有何違反動產擔保交易法之犯行，是其犯罪尚屬無法證明，揆諸前揭之說明
    ，自應為被告無罪之諭知。
據上論斷，應依刑事訴訟法第四百五十二條、第三百零一條第一項，判決如主文。
本案經檢察官侯名皇到庭執行職務。
中    華    民    國      八十九      年      五      月      三十一    日
                                      臺灣臺北地方法院刑事第九庭
                                            法  官  黃  雅  君
右正本證明與原本無異。
如不服本判決，應於判決送達後十日內，向本院提出上訴狀。
                                            書記官  陳  怡  如
中    華    民    國      八十九      年      六      月        二      日


司法院資訊處製作；財團法人民間司法改革基金會備份。
